臺灣臺南地方法院刑事判決
110年度金訴字第494號
公  訴  人  臺灣臺南地方檢察署檢察官
被      告  蔡孟翰


上列被告因詐欺等案件，經檢察官提起公訴（110年度偵字第 17
481號、第17482號、第17927號），被告於準備程序中就被訴事
實為有罪之陳述，經本院合議庭裁定由受命法官獨任進行簡式審
判程序後，本院判決如下：
    主  文
蔡孟翰犯如附表二編號1至4所示之三人以上共同詐欺取財罪，共
肆罪，各處有期徒刑壹年。應執行有期徒刑貳年。
未扣案之犯罪所得新臺幣壹仟伍佰元沒收之，於全部或一部不能
沒收或不宜執行沒收時，追徵其價額。
    事實及理由
一、犯罪事實：蔡孟翰於民國110年5月25日，與LINE暱稱「弘鼎
    國際人力公司」、「鍾長德」及其他真實姓名年籍不詳之人
    ，共同意圖為自己不法之所有，基於3人以上共同詐欺取財
    、洗錢之犯意聯絡，由不詳之詐欺集團成員以如附表一所示
    之方式取得陳妍吟等人之金融帳戶提款卡(陳妍吟所涉幫助
    詐欺案件，另由臺灣橋頭地方檢察署偵辦中)後，蔡孟翰即
    依「鍾長德」之指示，於如附表一所示之時間及地點，領取
    裝有上開帳戶提款卡之包裹，並將該包裹轉寄予不詳之詐欺
    集團成員。嗣上開詐欺集團成員取得上開帳戶後，即以如附
    表二所示之方式詐騙穆薏任等人，致穆薏任等人陷於錯誤，
    而於如附表二所示之時間，將如附表二所示之款項匯至如附
    表二所示之帳戶後，旋遭提領一空。嗣因穆薏任等人發覺受
    騙而報警處理，經警調閱監視器畫面後，始循線查悉上情。
    案經穆薏任、王志中、蔡幸盈等人告訴，以及臺南市政府警
    察局歸仁分局、第三分局報告臺灣臺南地方檢察署檢察官偵
    查起訴。
二、本件被告蔡孟翰所犯均係死刑、無期徒刑、最輕本刑為3年
    以上有期徒刑以外之罪，其於準備程序中就被訴事實為有罪
    之陳述，經法官告知簡式審判程序之旨，並聽取公訴人及被
    告之意見後，認宜為簡式審判程序，依刑事訴訟法第273條
    之1第1項規定，裁定進行簡式審判程序加以審理，則依據刑
    事訴訟法第273條之2、同法第159條第2項之規定，不適用傳
    聞法則有關限制證據能力之相關規定；並得依同法第310條
    之2之準用同法第454條之規定製作略式判決書（僅記載「證
    據名稱」），合先敘明。
三、上揭犯罪事實，有下列證據可資佐證：
　㈠被告於警詢、偵訊及本院準備程序中之自白。
　㈡證人即人頭帳戶所有人陳妍吟、董輝、王雅玟於警詢時之證
    述、證人即被害人邱建興、證人即告訴人穆薏任、王志中、
    蔡幸盈於警詢時之證述。
　㈢卷附證人陳妍吟提供之LINE對話紀錄擷圖翻拍照片、內政部
    警政署反詐騙諮詢專線紀錄表、證人董輝提供之LINE對話紀
    錄擷圖翻拍照片、桃園市政府警察局桃園分局武陵派出所受
    理各類案件紀錄表、證人王雅玟提供之LINE對話紀錄擷圖翻
    拍照片、統一超商貨態查詢系統表、監視器畫面擷圖翻拍照
    片、車輛詳細資料報表、車辨紀錄明細表、證人陳妍吟帳戶
    之交易明細表、內政部警政署反詐騙諮詢專線紀錄表、南投
    縣政府警察局竹山分局竹山派出所受理詐騙帳戶通報警示簡
    便格式表、受(處)理案件證明單、郵政自動櫃員機交易明細
    表、告訴人穆薏任帳戶之存摺封面及內頁交易明細、臺北市
    政府警察局大安分局新生南路派出所陳報單、受理各類案件
    紀錄表、告訴人王志中提供之轉帳交易擷圖翻拍照片、165
    專線協請金融機構暫行圈存疑似詐欺款項通報單、轉帳交易
    明細表、臺灣土地銀行集中作業中心110年10月5日總集作查
    字第1100002646號函、證人董輝帳戶之交易明細表、證人王
    雅玟帳戶之交易明細表、金融機構聯防機制通報單、165反
    詐騙資訊連結作業查詢資料以及臺灣臺南地方法院110年度
    金訴字第354號刑事判決1份。
四、論罪科刑 
　㈠核被告如附表二編號1至4所為，均係犯刑法第339條之4第1項
    第2款之三人以上共同犯詐欺取財罪及洗錢防制法第2條第2
    款、第14條第1項之一般洗錢罪。
　㈡被告與「鍾長德」等本案詐欺集團成員間，就上開犯行，有
    犯意聯絡及行為分擔，應論以共同正犯。
　㈢本件依被害人等所述被害情節及被告之供述，可認被告、「
    鍾長德」所屬詐欺集團應有成員多人，且分工細密，雖有不
    同階段之分工，於自然觀念上並非不能區分為數行為，惟依
    一般社會通念，上開各階段行為係在同一詐騙犯罪決意及預
    定計畫下所為，因果歷程並未中斷，應適度擴張法律上之行
    為概念，認僅係一個犯罪行為（最高法院97年度台上字第18
    80號判決參照）。是被告與所屬該詐欺集團各成員間就前揭
    附表二各編號所為各階段之行為，應可評價為一個犯罪行為
    ，渠等以一行為同時觸犯前揭數罪名，構成刑法第55條之想
    像競合犯，各應從一重以三人以上共同犯詐欺取財罪處斷。
　㈣被告所犯上開4罪，犯意各別，行為互殊，應予分論併罰。
　㈤洗錢防制法第16條第2項規定：「犯前2條之罪，在偵查或審
    判中自白者，減輕其刑。」被告本案就附表二所示各該犯行
    雖已分別從一重之刑法加重詐欺罪處斷，然被告於偵查及審
    判中均自白一般洗錢之犯行，自應於量刑時一併衡酌該部分
    減輕其刑之事由。
　㈥爰以行為人之責任為基礎，審酌現今社會詐欺事件層出不窮
    、手法日益翻新，政府及相關單位無不窮盡心力追查、防堵
    ，大眾傳播媒體更屢屢報導民眾被詐欺，甚至畢生積蓄因此
    化為烏有之相關新聞，而被告年輕力壯，卻不思依循正途獲
    取穩定經濟收入，竟貪圖不法錢財，仍加入詐欺集團擔任俗
    稱「收（領）簿手」之工作，而同屬詐欺犯罪之一環，共同
    以本件加重詐欺手法向各該被害人詐騙財物，致各該被害人
    受有財物損失，亦使不法之徒得藉此輕易詐取財物、隱匿真
    實身分，造成國家查緝犯罪受阻，且因其詐騙對象之不確定
    性與廣泛性，造成民眾普遍之恐慌心理，所為嚴重損害財產
    交易安全及社會經濟秩序，危害社會非淺；又被告雖非直接
    聯繫詐騙各該被害人之人，然其擔任「取簿手」之工作，仍
    屬於詐欺集團不可或缺之角色，並使其他不法份子得以隱匿
    真實身分，減少遭查獲之風險，助長詐欺犯罪；復考量被告
    之犯罪動機、目的、手段、分工參與犯罪程度、依內部分工
    模式取得之報酬、對被害人等所生財產損害程度、前科素行
    、犯後於偵審時坦承犯行，然未與被害人等達成和解賠償損
    失之態度，暨其陳明之智識程度、家庭生活及經濟狀況等一
    切情狀，分別量處如主文第一項所示之刑，並衡酌其所犯數
    罪之行為態樣、動機、手段大致相同、時間亦相近，所侵害
    者均非具有不可替代性、不可回復性之個人法益，數罪間之
    責任非難重複程度甚高，復就所犯各罪整體評價其應受非難
    及矯治之程度，並兼衡刑罰經濟與公平、比例等原則，定其
    應執行之刑如主文第一項所示。
四、沒收：共同正犯間犯罪所得之沒收，應就個人所分得部分個
    別為沒收或追徵之見解，對於不法利得分配明確時，應依各
    人實際分配所得沒收（最高法院104年度台上字第3604號判
    決見解參照）。又被告所犯洗錢防制法第14條第1項規定，
    依同法第18條第1項前段固有沒收財物或財產上利益之特別
    規定。惟洗錢防制法第18條第1項規定，並無「不問屬於犯
    罪行為人與否」之要件（絕對義務沒收），當以屬於（按指
    實際管領）犯罪行為人者為限，始應（相對義務）沒收。關
    於被告本案利得，被告於警詢中供稱：領取1件包裹可獲取5
    00元報酬，經查被告共領取附表一所示陳妍吟、董輝、王雅
    玟所寄出的人頭帳戶包裹，共可獲得1,500元報酬，其實際
    受分配之前揭不法利得，雖未扣案，然為避免被告無端坐享
    犯罪所得，應依刑法第38條之1第1項前段規定宣告沒收，於
    全部或一部不能沒收或不宜執行沒收時，併依同法條第3項
    規定，追徵其價額。
據上論結，應依刑事訴訟法第273條之1第1項、第299條第1項前
段，洗錢防制法第2條第2款、第14條第1項、第16條第2項，刑法
第11條前段、第28條、第339條之4第1項第2款、第55條、第51條
第5款、第38條之1第1項、第3項，判決如主文。
本案經檢察官謝旻霓提起公訴，檢察官李佳潔到庭執行職務。
中　　華　　民　　國　　111 　年　　1 　　月　　21　　日
　　　　　　　　　刑事第六庭    法　官　鄭銘仁
以上正本證明與原本無異。
如不服本判決應於收受本判後20日內向本院提出上訴書狀，並應
敘述具體理由。其未敘述上訴理由者，應於上訴期間屆滿後20日
內向本院補提理由書狀（均須按他造當事人之人數附繕本）「切
勿逕送上級法院」。
  　　　　　　　　　　　　　　　書記官　陳姝妤
中　　華　　民　　國　　111 　年　　1 　　月　　24　　日
附表一：
編號 證人 詐欺集團取得人頭帳戶提款卡之方式 被告領取包裹之時間、地點 1 陳妍吟 證人陳妍吟為應徵家庭代工，遂於110年6月12日將其所申設台灣中小企業銀行帳號000-00000000000號帳戶(下稱證人陳妍吟帳戶)之提款卡，先依不詳詐欺集團成員之指示更改密碼後，即寄出上開帳戶之提款卡。 於110年6月14日11時50分許，至址設臺南市○○區○○000○00號「統一超商中洲門市」領取裝有證人陳妍吟帳戶提款卡之包裹後，復依「鍾長德」之指示，將該包裹轉寄至臺中。 2 董輝 證人董輝為應徵家庭代工，遂於110年6月12日將其所申設土地銀行帳號000-000000000000號帳戶(下稱證人董輝帳戶)之提款卡，寄交予不詳之詐欺集團成員，並將提款卡密碼告知對方。 於110年6月14日12時許，至址設臺南市○○區○○路0段0000號「統一超商仁義門市」領取裝有證人董輝帳戶提款卡之包裹後，復依「鍾長德」之指示，將該包裹轉寄至臺中。 3 王雅玟 證人王雅玟為應徵家庭代工，遂於110年6月4日將其所申設中華郵政帳號000-00000000000000號帳戶(下稱證人王雅玟帳戶)之提款卡，寄交予不詳之詐欺集團成員。 於110年6月7日19時33分許，至址設臺南市○○區○○路000號「統一超商加吉吉門市」領取裝有證人王雅玟帳戶提款卡之包裹後，復依「鍾長德」之指示，將該包裹轉寄至臺中。 

附表二：
編號 告訴人/被害人 詐騙方式 告訴人匯款之時間、金額(新臺幣) 匯入帳戶 1 穆薏任 詐欺集團成員於110年6月16日，向告訴人佯稱係中華郵政之客服人員，以為告訴人解除會員為由，致使告訴人陷於錯誤，而依指示轉帳。 於110年6月16日19時5分許，跨行轉帳27,209元。  證人陳妍吟帳戶                           2 王志中 詐欺集團成員於110年6月16日，向告訴人佯稱係熊媽媽買菜網、渣打銀行之客服人員，以為告訴人取消扣款為由，致使告訴人陷於錯誤，而依指示轉帳。 於110年6月16日18時57分許，跨行轉帳49,987元。 證人董輝帳戶    於110年6月16日18時59分許，跨行轉帳49,987元。   3 邱建興(未提告) 詐欺集團成員於110年6月16日，向被害人佯稱係熊媽媽買菜網、台新銀行之客服人員，以為被害人取消定期扣款為由，致使被害人陷於錯誤，而依指示轉帳。 於110年6月16日19時28分許，跨行轉帳19,987元。 證人董輝帳戶   4 蔡幸盈 詐欺集團成員於110年6月9日，向告訴人佯稱係中華郵政之客服人員，以為告訴人取消訂單為由，致使告訴人陷於錯誤，而依指示轉帳。 於110年6月9日18時34分許，轉帳29,985元。 證人王雅玟帳戶      

附錄本案論罪科刑法條：
洗錢防制法第14條
有第二條各款所列洗錢行為者，處7年以下有期徒刑，併科新臺
幣5百萬元以下罰金。
前項之未遂犯罰之。
前二項情形，不得科以超過其特定犯罪所定最重本刑之刑。

中華民國刑法第339條之4
犯第339條詐欺罪而有下列情形之一者，處1年以上7年以下有期
徒刑，得併科1百萬元以下罰金：
一、冒用政府機關或公務員名義犯之。
二、三人以上共同犯之。
三、以廣播電視、電子通訊、網際網路或其他媒體等傳播工具，
    對公眾散布而犯之。
前項之未遂犯罰之。